臺灣苗栗地方法院刑事判決　　　　　　　 96年度易字第352號
公　訴　人　臺灣苗栗地方法院檢察署檢察官
被　　　告　丙○○
選任辯護人　許盟志律師
上列被告因竊盜等案件，經檢察官提起公訴（96年度偵字第1416
、1620、1778號），本院判決如下：
    主  文
丙○○故買贓物，處有期徒刑壹年肆月，減為有期徒刑捌月。
    事  實
一、乙○○、甲○○（另經本院為協商判決），共同意圖為自己
    不法之所有，於民國96年3 月9 日晚上21時許，攜帶客觀上
    足以作為兇器使用之鐵條6 支、鋼絲剪1 支（下稱行竊工具
    ），騎乘乙○○所有機車車號ILE-070 號重型機車，前往苗
    栗縣後龍鎮龍坑里後龍示範公墓，將鐵條插在電線桿上以便
    攀爬，再持鋼絲剪剪下電線，以此方式竊取台電公司所有架
    設於苗龍幹＃159 支2 低1-2 電桿之電線若干公尺，得手後
    騎乘機車載運離去。嗣2 人再於同日晚上21時30分許，又共
    同意圖為自己不法之所有，攜帶前揭行竊工具，並騎乘乙○○所有機車車號ILE-070 號重型機車，至苗栗縣後龍鎮復興
    里中二高橋下，以相同方式竊取台電公司所有架設於大庄幹
    ＃66支14電桿之電線若干公尺，得手後騎乘機車載運離去。
    乙○○、甲○○將所竊得電線之外皮削去後，於翌日96年3
    月10日上午9 時許，載往苗栗縣後龍鎮北龍里田心86號「富
    康資源回收場」，將重約25公斤之銅線賣予負責人丙○○，
    丙○○為專門回收業者，應可得而知上開銅線係來路不明之
    贓物，竟未要求乙○○2 人出示證件亦未登錄於收受五金廢
    料登記表上，即以新台幣（下同）3100元之價格收購前開贓
    物。乙○○、甲○○順利銷贓後，食髓知味，共同意圖為自
    己不法之所有，又 於96年3 月10日下午13時許，騎乘前揭
    機車前往苗栗縣通霄鎮○○里○ 鄰○○道路，欲以相同之方
    式竊取台電公司所有新埔28號電桿之電線，甫將鐵條3 支插
    在電桿上，即為巡邏經過之員警發現可疑而上前盤查，甲○○、乙○○試圖騎乘機車逃逸，嗣坐於後座之乙○○為警拉
    下機車，員警在其身上起出鐵條3 支及鋼絲剪1 支，並在電
    桿上發現鐵條3 支，甲○○則逃逸無蹤，經乙○○事後供出
    ，始循線查獲上情。
二、案經苗栗縣警察局通霄分局報告臺灣苗栗地方法院檢察署檢
    察官偵查起訴。
    理  由
一、認定犯罪事實所憑之證據及理由：
（一）證據能力：
   1、偵訊筆錄部分（刑事訴訟法第159 條之1 第2 項）：
 （1）按我刑事訴訟法為保障被告受公平審判及發現實體真實，
      於92年2 月6 日修正及增定公布施行之前及之後，對於人
      證之調查均採言詞及直接審理方式，並規定被告有與證人
      對質及詰問證人之權利，其中被告之對質詰問權，係屬憲
      法第8 條第1 項規定「非由法院依法定程序不得審問處罰
      」之正當法律程序所保障之基本人權及第16條所保障之基
      本訴訟權，不容任意剝奪；又刑事審判上之共同被告，係
      為訴訟經濟等原因，由檢察官或自訴人合併或追加起訴，
      或由法院合併審判所形成，其間各別被告及犯罪事實仍獨
      立存在，各被告對於其他共同被告之案件而言，為被告以
      外之人，具證人之適格，而與被告有共犯關係之人，其於
      被告之案件，既非被告，自亦具證人之適格，如欲以共同
      被告或共犯之陳述為證據，其等即具證人身分，應依人證
      之調查程序為之。從而，法院就被告之案件對其他共同被
      告或與被告有共犯關係之人調查，不論在92年2 月6 日修
      正、增定之刑事訴訟法公布施行前或施行後，「均應依人
      證之調查程序傳喚該共同被告或共犯到場」，命其立於證
      人之地位而為陳述，並通知被告，「使被告有與之對質及
      詰問其現在與先前陳述之瑕疵的機會」，以確保其對質詰
      問權，並藉以發現實體真實；否則，如僅提示該共同被告
      或共犯未經對質詰問之審判外陳述筆錄或告以要旨，被告
      之對質詰問權即無從行使，無異剝奪被告該等權利，且有
      害於實體真實之發現，其所踐行之調查程序，自難謂為適
      法（司法院大法官會議釋字第582 號解釋、最高法院94年
      度台上字第3728號判決意旨參照）。
 （2）又92年2 月6 日修正公布之刑事訴訟法第159 條之1 第 2
      項規定：「被告以外之人於偵查中向檢察官所為之陳述，
      除顯有不可信之情況者外，得為證據。」依其文義之形式
      解釋，似為被告以外之人於偵查中向檢察官所為之陳述，
      非顯不可信者，得為證據；然92年2 月6 日修正公布之刑
      事訴訟法，為保障被告之反對詰問權，已採納英美之傳聞
      法則，而被告以外之人於偵查中向檢察官所為之陳述，其
      本質屬傳聞證據，依傳聞法則，原無證據能力，係因立法
      者以刑事訴訟法規定檢察官代表國家偵查犯罪、實施公訴
      ，依法有訊問被告、證人、鑑定人之權，且實務運作時，
      偵查中檢察官向被告以外之人所取得之陳述，原則上均能
      遵守法律規定，不致違法取供，其可信性極高，為兼顧理
      論與實務為由，而例外設定其具備非顯不可信之要件時，
      得為證據。故此法條對被告以外之人於偵查中向檢察官所
      為之陳述所設非顯不可信之要件，應解為屬於證據能力之
      規定，而非陳述內容證明力之問題，至於被告以外之人於
      偵查中向檢察官所為陳述是否具備非顯不可信之要件而具
      有證據能力，「法院應就該被告以外之人於審判中及在檢
      察官面前所為陳述之外部附隨之環境或條件，比較判斷之
      。」（最高法院94年度台上字第1776號判決意旨參照）。
 （3）又依最高法院見解：共同被告不利於己之陳述，固不得作
      為有罪判決之唯一證據，而須以補強證據證明其確與事實
      相符。惟所謂補強證據，並非以證明犯罪構成要件之全部
      事實為必要，倘其得以佐證該陳述之犯罪非屬虛構，能予
      保障其陳述事實之真實性，即已充分。又得以佐證者，雖
      非直接可以推斷該被告實施犯罪，但以此項證據與共同被
      告之陳述綜合判斷，若足以認定犯罪事實，仍不得謂非屬
      補強證據（最高法院93年度台非字第122 號判決意旨參照
      ）。又按共同被告不利於己之陳述，固須無瑕疵可指，而
      就其他方面調查，又與事實相符，始得採為其他共同被告
      犯罪之認定，亦即以補強證據擔保共同被告自白之真實性
      。而所謂補強證據，係指該自白本身外，其他足資以證明
      自白之犯罪事實確有相當程度真實性之證據而言。（最高
      法院93年度台上1855號判決意旨參照）。
 （4）是本件同案被告乙○○、甲○○於偵訊中所為證述，業經
      本院賦予被告丙○○傳訊其等蒞庭詰問之機會，並依被告
      請求，傳訊同案被告乙○○、甲○○於審判期日到庭具結
      陳述並實行交互詰問，確實保障被告之反對詰問權；又經
      本院比較檢驗公訴檢察官詢問證人時並無誘導或施壓等詢
      問之外部客觀環境，並就其等陳述時點乃發覺該等同案被
      告犯罪時即予訊問，其知覺事實之經過當無錯誤之危險，
      亦無其他干擾因素不當介入等附隨條件判斷，並佐以苗栗
      縣警察局通霄分局偵查隊小隊長丁○○警員，於審判期日
      經傳喚蒞庭所為證述，作為對同案被告乙○○、甲○○所
      為自白內容犯罪事實真實性之補強證據，經本院判斷足證
      同案被告乙○○、甲○○自白之犯罪事實確有相當程度真
      實性。是本件同案被告證言具有證據能力，得為本案判斷
      基礎（見本院卷96年6 月26日審判筆錄第3 ～26頁）。
   2、經被告同意部分（刑事訴訟法第159 條之5 ）：
      按被告以外之人（包括證人、鑑定人、告訴人、被害人及
      共同被告等）於審判外之陳述雖不符刑事訴訟法第159 條
      之1 至之4 等4 條之規定，而經當事人於審判程序同意作
      為證據，法院審酌該言詞陳述或書面陳述作成時之情況，
      認為適當者，亦得為證據；當事人、代理人或辯護人於法
      院調查證據時，知有刑事訴訟法第159 條第1 項不得為證
      據之情形，而未於言詞辯論終結前聲明異議者，視為有前
      項之同意，同法第159 條之5 定有明文。立法意旨在於傳
      聞證據未經當事人之反對詰問予以核實，原則上先予排除
      。惟若當事人已放棄反對詰問權，於審判程序中表明同意
      該等傳聞證據可作為證據；或於言詞辯論終結前未聲明異
      議，基於尊重當事人對傳聞證據之處分權，及證據資料愈
      豐富，愈有助於真實發見之理念，且強化言詞辯論主義，
      使訴訟程序得以順暢進行，是本件理由欄（二）供述證據
      項所示證人戊○○、吳漢仁、許昌盛之證詞雖屬傳聞證據
      ，惟既經被告未表示異議視為同意，亦均具有證據能力，
      合先敘明（見本院卷宗96年6 月26日審判筆錄第26～27頁
      ）。
（二）供述證據：
   1、同案被告乙○○、甲○○於警詢及偵查中之自白：證明其
      二人共同加重竊盜及販售贓物與被告丙○○之犯罪事實。
      （見96偵字第1778號偵查卷第8 ～15頁。96偵字第1778號
      偵查卷第54～56頁）
   2、證人戊○○於警詢中之證詞：證明台電公司所有架設於苗
      龍幹＃159支2低1-2 電桿及大庄幹＃66支14電桿之電線共
      計165 公尺遭竊之事實。（見96偵字第1778號偵查卷第40
      ～41頁）
   3、證人吳漢仁、許昌盛於偵查中之證詞：證明查獲本案之經
      過情形。（見96偵字第1416號偵查卷第98～99頁）
   4、證人苗栗縣警察局通霄分局偵查隊小隊長丁○○警員之證
      詞：證明同案被告乙○○帶同警員指認被告丙○○即係故
      買贓物之人之事實。（見本院卷96年6 月26日審判筆錄）
（三）非供述證據：
   1、贓物認領保管單、電力線路失竊現場調查報告各1 紙：證
      明被告丙○○故買贓物之事實。（見96偵字第1416號偵查
      卷第72～73頁）
   2、查獲照片4 張：證明乙○○於96年3 月10日為警查獲時之
      現場情形。（見96偵字第1416號偵查卷第29～31頁）
   3、指認竊案現場及變賣贓物地點照片共9 張：證明被告乙○○、甲○○行竊及變賣贓物之地點為「富康資源回收場」
      。（見96偵字第1778號偵查卷第45～49頁）
   4、扣案之鐵條6 支、鋼絲剪1 支：證明同案被告乙○○、甲○○持上開工具竊取電線。
   5、苗栗縣政府營利事業登記證影本：證明丙○○係富康資源
      回收場之負責人。（見96偵字第1778號偵查卷第30頁）
二、對於被告辯解本院判斷：
（一）訊據被告丙○○矢口否認有何故買贓物之犯行，辯稱：伊
      並沒有向同案被告乙○○、甲○○購買偷竊得來之贓物。
      且本件除同案被告乙○○及甲○○於偵訊中之自白外別無
      其他證據足供認定伊確有故買贓物之犯意及犯行，依刑法
      第156 條第2 項，被告之自白不得作為有罪判決之唯一證
      據。又同案被告乙○○於警詢筆錄指認伊之方式，係在警
      方帶同至伊所經營富康資源回收場後，要求乙○○指認在
      現場與警方對話之我本人，是否為向其收買銅線之人，顯
      然具有伊就是收購人之暗示性，足見被告乙○○之指認係
      受警方不當誘導所致。而同案被告甲○○亦係在警方提供
      單一口卡片下指認，同樣係受警方不當誘導所致，顯有違
      「警察機關實施指認犯罪嫌疑人程序要領」及「警察偵查
      犯罪規範」，安排指認時應盡量以「排列指認」替代「單
      一指認」之規定；且其2 人於偵訊中之陳述亦未經伊本人
      之詰問。故其2 人之指認既有上述瑕疵，當然不能作為認
      定伊犯罪之證據云云：
（二）惟查：
 　1、查本件同案被告乙○○於警詢中指認被告丙○○之方式，
      係由同案被告乙○○於警方尚不知悉究竟何人提供銷贓管
      道時，即自行主動帶同警方前往被告丙○○所經營「富康
      資源回收場」，而自行予以指認被告丙○○即收購贓物之
      人。並非如被告丙○○所指係「由警方帶同同案被告乙○○」至被告丙○○所經營「富康資源回收場」後，藉由警
      方與被告丙○○對話之機會，暗示乙○○予以指認。此查
      審判程序中，對同案被告乙○○實行交互詰問所為證言即
      可明瞭：問：「警察一開始不知道你賣何人，你是怎麼告
      知警察的？」答：「我是直接帶警察去那一家回收場，告
      訴警察我賣給他們。」問：「你是先指認口卡，再到資源
      回收場去？」答：「是我收押中，借提出去到資源回收場
      去，先去資源回收場再回去做筆錄。」問：「所以是先帶
      警察去資源回收場之後，警察再提示口卡？」答：「對。
      」（見本院卷96年6 月26日審判筆錄第11～12頁）復參照
      同案被告乙○○警詢筆錄證言：問：「本分局今（16日）
      借提你外出調查竊盜案件，『你帶警方前往何處？』」答
      ：「我帶警察前往後龍鎮○○路一家資源回收場（變賣）
      。」（見96年度1416號偵查卷第67頁）故就同案被告乙○○前後所為供述相互參照驗證，足徵並非由警方帶同乙○○前往暗示「指認」被告丙○○即係故買贓物之人，而係
      由乙○○配合警方調查銷贓管道，主動帶同警方前往被告
      丙○○所經營「富康資源回收場」。被告就此部分事實尚
      有誤解，是此項抗辯顯不足採。
   2、次查，警方提供口卡供證人指認被告，並非強制採取「排
      列指認」方式，故不得謂一旦違反此項偵查程序中關於指
      認程序之內部應行注意事項規定，即一律使證人所為證言
      喪失證據能力。此查「警察機關實施指認犯罪嫌疑人程序
      要領」及「警察偵查犯罪規範」，係規定：安排指認時『
      應盡量』以「排列指認」替代「單一指認」，顯見其並非
      有關證據能力之強制規定自明。進一步言之，之所以規定
      認為以提供多數不特定人供證人「排列指認」較優於「單
      一指認」之方式，其規範目的乃在於，在犯罪行為人究竟
      何人尚不明瞭時，為避免證人遭誘導而做出與事實不符之
      指認方為此規範。惟查，本件同案被告甲○○，已對於銷
      贓管道地點主動陳述，並對於故買贓物之人有所認識，並
      非對於提供銷贓管道之犯罪行為人究竟何人尚不明瞭。此
      查同案被告甲○○證言：問：「你們竊得電線如何處理？
      」答：「我和乙○○共乘機車，將那些銅線載往苗栗縣後
      龍鎮富康資源回收場賣。」問：「你和乙○○是將電線載
      至富康資源回收場變賣給何人？」答：「我們一起直接賣
      給老闆。」問：「警方提示富康資源回收場負責人丙○○
      相片及口卡供你指認，是否為向你們收買銅線之人？」答
      ：「是。」（見96年度1416號偵查卷第93頁），綜合上述
      同案被告甲○○連續陳述證言可知，甲○○本即知悉並供
      述，收購贓物之人即為「富康資源回收場負責人」，警方
      提供被告丙○○相片、口卡，其目的僅為供同案被告甲○○「再次確認」而已。申言之，即便警方未提供口卡、相
      片供甲○○指認，亦無礙於同案被告甲○○已先為陳述指
      認富康資源回收場負責人即為收購贓物之人此項證言之證
      據能力，此與於犯罪行為人究竟何人尚不明瞭之情形顯然
      有別。故被告丙○○執警方提供相片時並非以不特定多數
      人相片以供指認係一證據能力瑕疵，而質疑同案被告甲○○證言之證據能力，顯係對上開規範立法目的及警詢過程
      有所誤解，是此項抗辯亦顯不足採，至臻酌然。且證人甲○○，亦於審判期日中親自蒞庭對在場被告丙○○本人親
      自指認並經交互詰問再三確認無誤，而顯無誤認之可能，
      併此敘明。
   3、末按，法院就被告之案件對其他共同被告或與被告有共犯
      關係之人調查，不論在92年2 月6 日修正、增定之刑事訴
      訟法公布施行前或施行後，「均應依人證之調查程序傳喚
      該共同被告或共犯到場」，命其立於證人之地位而為陳述
      ，並通知被告，「使被告有與之對質及詰問其現在與先前
      陳述之瑕疵的機會」，以確保其對質詰問權，並藉以發現
      實體真實，否則此時即應認為其他共同被告所為證言無證
      據能力。（司法院大法官會議釋字第582 號解釋、最高法
      院94年度台上字第3728號判決意旨參照），查本件同案被
      告乙○○、甲○○業經本院於審判期日傳喚蒞庭作證，並
      經具結及交互詰問程序，確實保障被告反對詰問權，故其
      所為證述均符法定程序而具有證據能力，被告丙○○指摘
      上開同案被告所為證述，因未經其詰問而不具有證據能力
      之瑕疵，業經上開程序而補正，是此項抗辯亦無足採。又
      上開查獲過程，除本院於審判期日分別隔離交互詰問同案
      被告乙○○、甲○○2 人，而就其所為證言比較驗證2 人
      對銷贓管道陳述內容近乎完全一致，並傳喚搜索被告丙○○所經營「富康資源回收場」之值勤員警，苗栗縣警察局
      通霄分局偵查隊小隊長丁○○，就指認被告丙○○為收購
      贓物行為人之過程蒞庭證述，核其證述過程亦與同案被告
      所為證述相符，足資佐證同案被告自白之犯罪事實確有相
      當程度真實性。至被告丙○○又指摘同案被告乙○○、甲○○2 人就共同竊盜部分事實有所矛盾，如，2 人互指為
      提議偷竊之人、乙○○指稱甲○○常偷撿電線賣與被告丙○○，而為甲○○於偵訊時所否認云云，惟此乃同案被告
      2 人就其共同竊盜之事實有所爭執，並無礙於被告丙○○
      故買贓物事實之認定，併此敘明。
   4、綜上，被告前開所辯，無非係事後卸責之詞，不足採信，
      且被告丙○○係專門資源回收業者，對於電線電纜之來源
      具有專門辨識能力，卻對來路不明之電線、電纜仍為收購
      ，已悖於一般買賣之常態，足認其於購買之初，已可引起
      相當之懷疑所購買者為來路不明之物，而確有贓物之認識
      ，至為明顯，其故買贓物之犯行，事證明確，堪以認定，
      自應依法論科。
三、論罪科刑之理由：
（一）核被告所為，係犯刑法第349 條第2 項之故買贓物罪。爰
      審酌被告前有故買贓物前科，有臺灣高等法院被告前案紀
      錄表乙份可參，顯見素行不佳而猶不知悔改，為牟取不法
      利益，竟仍故買贓物提供銷贓管道，助長竊風盛行，增加
      告訴人追索之困難，亦因收購電線，影響民生供電，對一
      般社會人民生活影響甚鉅，惡性非輕，事後仍飾詞否認犯
      行，態度不佳，未見悔意，實不宜寬貸，並審酌其犯罪之
      智識程度、生活狀況、公訴人求處被告有期徒刑1 年4 月
      以上等一切情狀，量處如主文所示之刑，以資懲儆。
（二）次查，被告犯罪時間係96年3 月10日，核與中華民國96年
      罪犯減刑條例第2 條第1 項第3 款規定相符，應減刑2 分
      之1 。爰依中華民國96年罪犯減刑條例第7 條第2 項規定
      ，同時諭知其減得之刑，併此敘明。
四、應適用之法條：
（一）刑事訴訟法第299條第1項前段。
（二）刑法第349 條第2 項。
（三）中華民國96年罪犯減刑條例第2 條第1 項第3 款、第7 條
      第2 項。
本案經檢察官李基彰到庭執行職務。
中　　華　　民　　國　　96　　年　　7　月     17      日
                    刑事第二庭審判長法  官  楊清益
                                    法  官  吳炳桂
                                    法  官  林靜雯
上正本證明與原本無異。
如不服本判決，應於判決送達後10日內向本院提出上訴狀（應抄
附繕本）。告訴人或被害人如對於本判決不服者，應具備理由請
求檢察官上訴，其上訴期間之計算係以檢察官收受判決正本之日
期為準。
                                    書記官  劉千瑄
中　　華　　民　　國　　96　　年　　7 　　月　　17　　日
附錄：本判決論罪科刑法條全文
中華民國刑法第349 條
收受贓物者，處3 年以下有期徒刑、拘役或5 百元以下罰金。
搬運、寄藏、故買贓物或為牙保者，處5 年以下有期徒刑、拘役
或科或併科1 千元以下罰金。
因贓物變得之財物，以贓物論。
